【裁判字號】    89,訴,1020
【裁判日期】    900712
【裁判案由】    平均地權條例
【裁判全文】
臺北高等行政法院判決                            八十九年度訴字第一○二○號
                              .
    原      告  甲○○
                乙○○
                丙○○
                丁○○
                戊○○
                己○○
                庚○○
                辛○○
                壬○○
                癸○○
                子○○
                丑○○
                寅○○
    共同訴訟
    代  理  人  申○○律師
    複 代 理人  未○○律師
                辰○○律師
                午○○
    被      告  台北市政府地政處
    代  表  人  卯○○處長）.
    訴訟代理人  酉○○
                巳○○
右當事人間因平均地權條例事件，原告不服台北市政府中華民國八十九年七月六日府
訴字第八九○五五○○六○一號訴願決定，提起行政訴訟。本院判決如左：
    主  文
原告之訴駁回。
訴訟費用由原告負擔。
    事  實
緣台北市政府興辦基隆河成美橋至南湖大橋段河道整治工程及開發新社區，被告先依
平均地權條例第五十四條規定，就預計抵價地總面積占徵收私有土地總面積百分之四
十乙節，報經內政部八十一年十月二十三日台內地字第八一一二九○一號函核准，共
計徵收私有土地總面積四四八、四○○平方公尺，所需抵價地面積為一七九、三○○
平方公尺。嗣報請行政院民國（下同）八十二年三月十五日台內地字第八二七四○八
六號函核准實施區段徵收，被告乃據以八十二年四月十五日北市地五字第○八九七五
號公告區段徵收。原告等所有坐落台北市○○區○○段三小段九二五、九二六—一、
九三○—一、九三一、九二九—二、九三二—二、六七○—二、六七○、九二九、九
三二等地號土地（下稱系爭土地），原屬堤防、抽水站、行水區等公共設施保留地，
七十七年至七十九年間台北市政府就基隆河兩岸堤防工程暨成功、成美、長壽抽水站
新建工程用地辦理一般徵收時，因部分土地所有權人認補償地價過低，要求以區段徵
收方式辦理，經徵詢土地所有權人之意願，而撤銷原一般徵收，併入「基隆河成美橋
至南湖大橋段河道整治工程及開發新社區區徵收。被告先以八十六年十一月
四日北市地五字第八六二三二七八三○○號至第八六二三二七八三○四號函檢附原土
地所有權人應領抵價地權利價值計算表通知土地所有權人其個別應領抵價地之權利價
值，嗣因加計應發還抵價地與全部可建築土地之比例，再以八十六年十一月十七日北
市地五字第八六二三三八一四○○號書函更正其權利價值計算表，通知各土地所有權
人其個別應領抵價地之權利價值，為原應領補償地價乘以一．九七倍。惟因原告等所
有原屬一般徵收範圍之堤防、抽水站土地，於辦理區段徵收前，每年均依平均地權條
例第十條規定調整其公告現值，遂造成與原屬區段徵收範圍之行水區及農業區土地公
告現值相差懸殊，導致原都市計畫說明書內載明以區段徵收方式開發之行水區及農業
區土地所有權人因受排擠無法領回被徵收面積百分之四十之可建築用地，有損其依平
均地權條例第五十四條規定之權益，原區段徵收土地所有權人乃提出陳情，並經台北
市政府八十六年十二月九日第九三六次市政會議審議，被告爰以八十六年十二月三十
日北市地五字第八六二三八六五三○○號書函通知五二六位土地所有權人重新計算其
應領抵價地之權利價值。原告等主張其抵價地權利價值受有減縮，分別提起訴願，案
經台北市政府以八十七年五月八日府訴字第八七○三一五二七○○號、八十七年五月
十一日府訴字第八七○三一五二八○○號及第0000000000號訴願決定予以
駁回。原告等仍然不服，提起再訴願，經內政部以被告未究明所提出之計算方法與平
均地權條例第五十四條及同條例施行細則第七十條規定之立法意旨是否相符，遂以八
十七年九月十七日台內訴字地0000000號、第0000000號及第0000
000號再訴願決定撤銷上開訴願決定。嗣台北市政府再以八十七年十二月二十三日
府訴字第八七○九六五九六○○號、第0000000000號及八十七年十二月二
十四日府訴字第八七○七三六二八○一號訴願決定駁回渠等訴願。原告等猶未甘服，
分向內政部提起再訴願，經內政部以被告一再將本案抵價地權利價值計算方法變更，
其適法性仍待斟酌為由，以八十八年五月二十日台內訴字第八八○二七五二號、八十
八年五月二十一日台內訴字第八八○二六七二號及第0000000號再訴願決定撤
銷前開訴願決定及被告北市地五字第八六二三八六五三○○號行政處分。被告重為處
分結果，以八十八年九月一日北市地五字第八八二二五一一八○○號書函重新計算系
爭堤防及抽水站用地之權利價值，以全部土地依平均地權條例第五十四條規定之計算
方式計算權利價值後，每平方公尺再貼補權利價值新台幣（下同）一、八六六元。原
告等就該處分提起訴願，為台北市政府以原告等受分配抵價地之面積，並未違反平均
地權條例第五十四條規定，至光華新村因該用地上眷舍仍未拆遷，無法提供原土地所
有權人領回而將劃分為非抵價地等由，乃以八十九年七月六日府訴字第八九○五五○
○六○一號訴願決定書駁回其訴願。原告等仍然不服，遂向本院提起行政訴訟。茲摘
敘兩造訴辯意旨如次：
甲、原告方面：
一、聲明：求為判決訴願決定及原處分均撤銷。
二、陳述：
１、依平均地權條例第十條、第五十四條、同條例施行細則第七十條及台北市基隆河
    整治地區區段徵收抵價地抽籤分配作業要點第四點規定：「原土地所有權人領回
    抵價地面積：原土地所有權人領回抵價地面積，係依其徵收補償地價與區段徵收
    補償地價總額比例乘以預計抵價地總地價計算其應領之權利價值，並依其權利價
    值除以選擇分配區塊之各該抵價地之評定單位地價。其計算公式如下：原土地所
    有權人領回抵價地面積＝預計抵價地總地價×（原土地所有權人徵收土地應領補
    償地價÷區段徵收補償地價總額）÷各該抵價地評定之單位地價」，被告將原告
    等應領抵價地權利價值之計算，與原即納入區段徵收範圍之農業區、行水區土地
    ，分採不同之計算方法，並未有任何法律依據，侵害原告等權利，顯然於法不公
    ：
（一）依平均地權條例施行細則第七十條規定附件五第二式預計抵價地之總地價＝各
      宗抵價地之面積×各該抵價地評定之單位地價，本案抵價地之總地價應以「各
      宗」抵價地面積乘以「各該」抵價地評定之「單位地價」，始為正確。然被告
      卻以「抵價地總面積」×「平均評定單位地價」計算出總地價，而因各宗抵價
      地面積不一，且各該抵價地評定地價亦因使用區分為住宅區、商業區、工業區
      而有不同，無得由抵價地總面積乘以平均評定單位地價計算出正確之抵價地總
      地價，是被告就抵價地總地價之計算係屬錯誤。又其所指定得領回百分之四十
      抵價地面積究屬低價地或高價地之範圍，對所計算出之抵價地總地價亦有重大
      影響。
（二）又依平均地權條例施行細則第七十條附件五第三式，原土地所有權人應領之抵
      價地權利價值，既以第二式為依據，而依前述，被告第二式抵價地總地價之計
      算係屬錯誤，則第三式原告等應領抵價地之權利價值當然亦為錯誤，再依附件
      五第四式，原土地所有權人應領抵價地面積以第三式除以該土地評定之單位地
      價，其第三式因第二式之錯誤而錯誤，則第四式亦當然錯誤。
（三）被告稱依其附表（如後附附表一），所計算之預計抵價地之總地價（平均地權
      條例施行細則第七十條附件五第二式），確係以「各分配區塊預計抵價地之面
      積」乘以「其評定單位地價」而得，並無錯誤云云。查被告所列之平均地權條
      例施行細則第七十條第二項附件五之計算公式雖無誤，然其附表一之計算式因
      有實際未保留面積而有虛列保留面積之不實，被告亦自承各分配區塊保留面積
      均由原所有權人分配，故其附表一所列算出之抵價地總權利價值當然有誤，被
      告稱該附表一之計算式於法無違，顯非實在。按平均地權條例施行細則第七十
      條及第七十一條規定，被告稱本件區段徵收案預計抵價地之總地價，係以各分
      配區塊預計抵價地面積乘以其評定單位地價，惟該附表一中各分配區塊被告均
      劃有應保留面積，其劃定保留面積固有平均地權條例施行細則第七十一條為依
      據，然必也確有於各分配區塊中為保留面積，該保留面積始得剔除於抵價地之
      總地價之計算中，若名目上雖列入保留面積，實際上各分配區塊係全數列入分
      配無任何保留者，則其計算各分配區塊抵價地面積，即不得扣除該名目上保留
      面積，否則即不能認為適法。至被告所指定之各分配區塊應保留面積，實際上
      並無保留，而係全數納入分配範圍，此見諸本件徵收案已領回抵價地中南港區
      ○○段二四、二四—六地號土地係全數由附表一中分配區塊編號ＲＣ３—１全
      部分配而得，而可具證被告列算各分配區塊抵價地面積不實在，其憑各分配區
      塊抵價地面積計算之各分配區塊總地價即有錯誤，憑之而得之本徵收案預計抵
      價地之總地價即非正確（非被告計算之九、四九六、○一九、五七八元，而應
      為九、五五一、八二八、○七八元），而援依抵價地總地價計算之原告應領抵
      價地權利價值、應領回抵價地面積亦均為錯誤，則抵價地總地價與應領補償地
      價之比例當然不是一．九七倍（應比一．九七倍為高），被告稱原告誤解法令
      ，實非的論，應係被告未依平均地權條例為適法行政處分。況就其附表一所列
      各分配區塊應保留面積實際上均未保留乙節，被告並不爭執，應可確認。
（四）以兩造不爭執之附件五計算公式第二式計算，其抵價地之範圍、位置則依平均
      地權條例施行細則第七十一條之規定，由徵收機關劃定，即抵價地之總地價必
      也以劃定而領回之抵償地面積×該面積之評定地價而得，無得由徵收機關虛列
      保留面積致減列抵償地總地價；即該第二式所列「各宗抵價地」，係由徵收機
      關劃定而由原所有權人領回之面積，如前所述，被告不爭執附表一之各分配區
      塊確無保留面積而係全數分配，則憑以計算而得之抵價地總地價即非正確，而
      援依抵價地總地價計算之原告等應領抵價地之權利價值（附件五第三式）當然
      不正確，原處分及原決定當然亦違法而應予撤銷。
（五）由此可知，劃定保留未保留而分配之各分配區塊面積均應列入抵價地總地價之
      計算範圍，徵收機關不得假保留之名而侵害原告等應領抵償地之權利價值，被
      告所謂「附表一所列分配區塊應保留面積，僅係本處依平均地權條例施行細則
      第七十條附件五及第七十一條規定計算預計抵價地總地價時，秉持公平原則並
      依徵收目的、實際情形及考量回收區段徵收開發總費用而規劃」，不過是其於
      再訴願決定前即強行分配（八十八年五月七日），在遭內政部撤銷處分及決定
      後，掩飾其違法之說詞，否則權利價值計算豈有一案兩制？又何以前後二次反
      覆變更。此均係被告未依平均地權條例行區段徵收之故也。
（六）綜上，被告計算抵價地總地價及原告等應領抵價地之權利價值，既未依平均地
      權條例第五十四條暨其施行細則第七十條附件五之規定，則其所為計算本案各
      原所有權人之權利價值之台北市政府地政處八十八年九月一日北市地五字第八
      八二二五一一八○○號函之行政處分當然有未依法行政之違法。原告請求命被
      告提出另案基隆河大灣段區段徵收補償之相關資料，以為被告同類事件不同處
      理方式之佐證。
２、被告計算區段徵收範圍土地所有權人之權利計算方式顯然不同：
    依被告之計算，本件各區段徵收土地所有權人應領之權利價值，因抵價地總面積
    為一七九、三三二‧二九八○平方公尺，平均評定單位地價為每平方公尺五二、
    九五二‧00000000元，故抵價地總地價為九、四九六、○一九、五七八
    元。又總補償地價為四、八一八、○五五、一五八元，是以每位地主之權利價值
    即為應領補償地價乘以一．九七倍（9,496,019,578元÷4,818,055,158 元＝
    1.97倍）。然被告嗣以原都市區徵收範圍土地（農業區、行水區土地）所
    有權人因受排擠無法領回被徵收面積百分之四十可建築土地，有違平均地權條例
    第五十四條規定，遂依台北市政府八十六年十二月九日第九三六次市政會議審議
    通過之計算方式：「為符合平均地權條例第五十四條規定，原屬農業區、行水區
    土地之土地以領回徵收私有土地總面積百分之四十之可建築土地為原則單獨計算
    其權利價值；至於提供台北市政府先行使用原屬一般徵收併入區段徵收之土地，
    仍以其原徵收補償地價為其權利價值，並保障其可領回百分之四十可建築土地；
    至其原徵收補償地價低於農業區及行水區土地所換算之權利價值者，仍以農業區
    、行水區所計算之權利價值為其權利價值，以保障其權益。」，計算原都市區徵收範圍土地（農業區、行水區土地）所有權人之權利價值為應領補償地價
    乘以二．一六倍，可領回一七一、一○六．八八七六平方公尺抵價地，至於原屬
    一般徵收堤防、抽水站用地之土地所有人之權利價值為應領補償地價乘以一．九
    七倍，可領回一一、九二七‧二一一六平方公尺之抵價地。
（一）然依前揭平均地權條例各該規定，各區段徵收範圍之原土地所有權人應領之權
      利價值計算方式均只有一種，即依徵收補償地價與區段徵收補償地價總額比例
      乘以預計抵價地總地價憑以計算應領之權利價值。被告不將同一區段徵收土地
      全部合計憑算權利價值，而區分為農業區、行水區土地及合併區段徵收部分土
      地分算其權利價值，即顯然違反平均地權條例第五十四條第二項等規定，而因
      計算之權利價值不一，致未能依各所有權人應領之補償地價計算各該應領之抵
      價地面積，在在均影響原告等人之權利，蓋原告等人被區段徵收土地之公告現
      值，於公告區段徵收時每平方公尺為四三、○○○元、二一、四○○元，遠高
      於農業區、行水區之每平方公尺九、八○○元，原告等人因公告現值之調整，
      須多徵地價稅，本應較該農業區、行水區土地所有權人多取得抵價地。被告計
      算權利價值不同之方式，明顯侵害原告等人之權利，而該侵益之處分，未有法
      律之明文依據，即任意變更區段徵收土地所有權人應領之權利價值，即顯然違
      法，而原決定機關認無違誤，亦有未當。
（二）被告原計算方式曾遭二次再訴願決定撤銷，即因其計算方式有誤，針對被告計
      算原土地所有權人歷次之權利價值，被告第一次通知權利價值倍數之計算（二
      ‧○一倍，八十六年十一月四日）係以可建築土地總評定地價除以徵收私有土
      地總補償地價，顯非以抵價地總地價除以補償地價總額，當然違反平均地權條
      例第五十四條暨其施行細則第七十條各該規定；被告第二次通知權利價值之計
      算（一‧九七倍，八十六年十一月十七日），係以抵價地總評定地價除以徵收
      私有土地總補償地價，乍視之，似符平均地權條例第五十四條等規定之計算式
      ，然如前所述，被告計算抵價地總地價係以抵價地總面積乘以平均評定單位地
      價，而非以各宗抵價地面積乘以各該抵價地評定之單位地價，其計算所得之抵
      價地總地價錯誤，則據以計算之權利價值當然不正確，其處分顯然有未依法行
      政之違法；被告第三次通知權利價值之計算（二‧一六倍，八十六年十二月三
      十日）則區分徵收土地公告現值九八○○元部分和高於九八○○元部分，前者
      以九八○○元部分抵價地總評定地價除以九八○○元部分之徵收私有土地補償
      總地價計算權利價值，後者（即原告主張系爭堤防、抽水站用地）以原徵收補
      償地價為權利價值，此就同一區段徵收，不同權利價值之計算，及系爭堤防抽
      水站用地未依平均地權條例之規定計算權利價值之違法，業經內政部以八十八
      年五月二十一日台（88）台內訴字第0000000號再訴願決定予以撤銷，
      其違法自屬當然；被告第四次通知權利價值之計算（即本次系爭行政處分之計
      算）係依第二次計算之權利價值，另每平方公尺再補貼一八六六元之權利價值
      。按第二次之權利價值計算，如前所述，已然是違法之計算方式，是縱被告每
      平方公尺補貼一八六六元，亦仍違反平均地權條例第五十四條等計算方式，毋
      得認為適法。況同一區段徵收土地，各原所有權人應領之補償地價因公告現值
      不同而有不同，其憑各該補償地價計算之抵價地權利價值即應不同，被告豈可
      一律以一八六六元同一之補貼加計權利價值，此顯然違反等者等之、不等者不
      等之之平等原則。被告於內政部八十八年五月二十一日再訴願決定撤銷原處分
      及原決定前，即將本案區段徵收之部分抵價地依第三次權利價值計算之二‧一
      六倍計算各原所有權人領回抵價地之面積，由部分所有權人領回抵價地，則依
      平等原則及內政部再訴願決定意旨，至少原告等權利價值亦應為應領補償地價
      之二‧一六倍，始為適法。
３、被告雖於八十八年五月十二日重為處分，核定每位所有權人之權利價值均為應領
    補償地價乘以一．九七倍，另加發每平方公尺補貼權利價值一、八六六元，然仍
    與平均地權條例第五十四條第二項規定意旨大相逕庭。八十九年七月六日府訴字
    第八九○五五○○六○一號訴願決定以被告已於八十八年五月十二日辦理同意先
    行抽籤配地者四十九戶之抽籤配地作業，對農業區行水區土地已分配百分之四十
    抵價地（每平方公尺徵收補償地價乘以二．一六倍），遂將百分之三十六．四八
    與百分四十兩者之差額（二．一六倍減一．九七倍）一、八六六元，視為補貼，
    不予追回。相對之，對原堤防及抽水站用地所有權人，除分配抵價地百分之一一
    三．三○（每平方公尺徵收補償乘以一．九七倍）外，亦給予同額補貼每平方公
    尺一、八六六元。是以，被告重為處分，依平均地權條例第五十四條規定，核定
    每位所有權人之權利價值均為應領補償地價乘以一．九七倍，另加發每平方公尺
    補貼權利價值一、八六六元，自無違誤，並符合信賴保護原則與公平原則云云。
    惟按平均地權條例第五十四條第二項及台北市基隆河整治地區區段徵收抵價地抽
    籤分配作業要點第四點之規定，被告重為處分之計算基礎，即區段徵收補償地價
    總額比例乘以抵價地總地價部分，農業區及行水區部分似為二．一六倍，原告等
    人之抽水站用地仍為一．九七倍，只是前者差額一千八百六十六元視為補貼，後
    者補貼每平方公尺一千八百六十六元，然權利價值之計算似不一，憑以計算領回
    之抵價地總面積又一定，則抵價地之領回面積，即與平均地權條例第五十四條第
    二項之規定不符，原決定以原處分以補貼方式，即認為符合平均地權條例第五十
    四條之規定，顯然無解於其處分違法之事實。
４、本案區段徵收範圍之土地所有權人領回之土地不足徵收總面積之百分之四十，亦
    違平均地權條例第五十四條第一項及內政部八十一年十月二十三日台內地字第八
    一一二九○一函。原告主張百分之四十抵價地面積應按抵價地之使用分區所用之
    單位評定地價來計算，最後再予加計總和，方為公允：
（一）原告與被告所出之抵價地總地價，兩者有極大落差，按本件區段徵收總土地面
      積為四四八、三三○平方公尺，百分之四十面積為一七九、三三二平方公尺，
      被告發還原告等，分別為商業區一二、六二五．二七平方公尺，權利價值一、
      ○三五、六七二、○○○元；住商混合區三三、三三八．○一平方公尺，權利
      價值二、○五三、九四六、○○○元；住宅區五五、五三七．三二平方公尺，
      權利價值三、二九四、三九四、○○○元；工業區七五、八一○．八一平方公
      尺，權利價值三、一○八、二四三、三二○元，總權利價值為九、四九二、二
      五五、三二○元，換算可領回土地為一七七、三一一．四一平方公尺，只有百
      分之三十九．五四，比法定最低百分之四十（一七九、三三二平方公尺）還少
      二、○二○平方公尺。如以法定最低百分之四十土地計算，應發還部分則分別
      為商業區一二、六二五．二七平方公尺，權利價值一、○三五、六七二、○○
      ○元；住商混合區三三三三八．○一平方公尺，權利價值二、○五三、九四
      六、○○○元；住宅區五五、五三七．三二平方公尺，權利價值三、二九四、
      三九四、○○○元；工業區七七、八三一．四○平方公尺，權利價值三、一九
      一、○八七、四○○元，總權利價值應為九、五七五、○九九、四○○元。
（二）南港分局用地和光華新村屬本區段徵收計畫範圍內，屬住商混合區部分，而南
      港分局用地之面積為四、九五○‧○○平方公尺，權利價值為三一六、八○○
      、○○○元，光華新村面積為九、○○六‧○○平方公尺，權利價值為五四○
      、三六○、○○○元，故原告等應領之權利總價值應為九、八六○、○八八、
      ○○○元，與被告所計算之權利總價值九、四九二、二五五、三二○元少三六
      七、八三二、六八○元的權利價值，按土地面積比例只有百分之三十七．九，
      比法定百分之四十，一七九、三三二平方公尺，還少八、九七一平方公尺。本
      件區段徵收之初，依據被告提出各項說明資料，均已詳細規劃土地所有權人得
      領回之抵價地面積及範圍，惟實際分配時，被告卻將最精華的地段保留起來，
      作為南港分局及光華新村之預定地，顯有欺騙民眾之虞。被告所計算之權利價
      值給土地所有權人按抽籤順序自由選擇土地，被告應了解地主自當選擇市場價
      格較高者為優先考量，而事實上目前地主選擇後所剩餘之土地僅為南港分局、
      光華新村及部分工業區，今被告所換算權利價值為九、四九六、○一九、五七
      八元，土地所有權人領回之土地經原告等人計算只有百分之三十九．五四，不
      足前揭法令規定百分之四十，實屬違法。是以，原告主張有關區段徵收範圍之
      土地，其規劃處理方式應依平均地權條例第五十五條之二第一項所定五款情形
      之順序分別為之，即應先依第一款之規定將抵價地發交原土地所有權人領回後
      ，始得為後續各款作為公共設施用地等用途之其他規劃，被告在實際分配抵價
      地時，先於分配區塊保留部分面積供街廓使用以作為回收開發費用之抵費地後
      ，始進行抵價地之實際分配作業，顯有違法律規定。
（三）原決定以被告核定每位地主（包含原告等）之權利價值為應領補償地價乘以一
      ．九七倍（權利價值共計九、四九六、○一九、五七八元），每平方公尺再補
      貼權利價值一、八六六元，予以合併計算權利價值，故實際上抵價地總地價為
      一○、三一三、五一七、八○九元，已分配抵價地之面積為一七四、○六一．
      二九平方公尺，目前由被告正在辦理優先買回土地約須再提供之面積二四、一
      ○七．二一平方公尺，故本案總計分配之抵價地總面積為一九八、一六八．五
      ○平方公尺，占徵收私有土地總面積百分之四四．二○，應符合抵價地總面積
      不少於徵收總面積百分之四十之規定云云，惟被告補貼差額每平方公尺一千八
      百六十六元之方式，於法無據，該補貼差額方式計算權利價值亦違反平均地權
      條例第五十四條第二項之規定，且既違反平均地權條例第五十四條第二項之規
      定，則計算領回抵價地之面積即有錯誤，依之憑以計算抵價地總面積是否達徵
      收總面積百分之四十，自有錯誤，而依原告等人計算可知，確不足百分之四十
      。
５、光華新村住商用地（九、○○六平方公尺）未列入抵價地亦有未當：
    綜前所述，被告預供原土地所有權人領回之土地未達徵收私有土地總面積之百分
    之四十，雖依平均地權條例施行細則第七十一條第一項規定，何區塊土地應供土
    地所有權人領回，應由徵收機關（即被告）依徵收之目的及地方實際情形規劃定
    之，然抵價地面積既有不足而光華新村又屬本區段徵收計劃範圍內之土地，且又
    劃住商用地，被告未將之列入抵價地範圍供原告等原所有權人領回，即有未當。
    易言之，被告於本案區段徵收之初，於公開說明之區段徵收主要計畫圖中即已將
    光華新村納入抵價地範圍，被告竟以八十六年十二月規劃抵價地之位置時，以光
    華新村用地（編號ＲＣ１土地）上之眷舍仍無法拆遷，上開土地依實際情形無法
    由原土地所有權人領回建築使用，此顯違原告對被告因將光華新村納入抵價地而
    可選擇該土地為領回土地之預期利益之信賴，若被告執意不將該二土地列入由原
    土地所有權人領回之抵價地範圍，亦應補償原告之信賴利益始為適法。
乙、被告方面：
一、聲明：求為判決駁回原告之訴，訴訟費用由原告負擔。
二、陳述：
１、本案係根據平均地權條例第五十四條處理，其中「各級主管機關」依同條例第二
    條係指在省（市）為省（市）政府，在縣（市）為縣（市）政府，就本案而言，
    所謂「直轄市地政機關」即為「臺北市政府地政處」。而同條例第五十四條第二
    項所指「徵收機關」，依平均地權條例施行細則第二條第一款即明定有關區段徵
    收之業務主辦單位在直轄市政府為地政處，故應為被告，至於臺北市政府則為需
    地機關，核准徵收機關為行政院。
２、平均地權條例第五十四條規定係針對被徵收土地所有權人領回抵價地之實體規定
    ，因辦理區段徵收應由受益之原土地所有權人負擔公共設施用地及工程等開發費
    用，故明確規定開發後領回之抵價地原則上為百分之五十，惟不得少於百分之四
    十，以保障土地所有權人之權益。至該條第二項規定係針對領回抵價地計算權利
    價值之程序規定，因開發後領回百分之四十抵價地之評定區段徵收後總地價，必
    然超過區段徵收時私有土地總補償地價而規定其換算方法。上述二項係就都市區徵收方式整體開發對於原土地所有權人領回抵價地所為之規範。
３、八十九年一月二十六日修正前平均地權條例第五十五條之二第一項規定，係在規
    範區段徵收範圍內經規劃整理後土地之處理方式，至於區段徵收範圍內土地之規
    劃，其屬公共設施用地、國宅用地或安置原住戶所需土地係依該地區都市計畫之
    規劃內容而定，屬抵價地者則依平均地權條例施行細則第七十一條規定由徵收機
    關依徵收之目的及地方實際情形規劃定之，並於辨竣地籍整理後即可依規定之方
    式處理；又抵價地則須俟公共設施用地、國宅用地或安置原住戶所需土地規劃整
    理完竣後，方可據以確定，基此，平均地權條例第五十五條之二第一項各款規定
    ，僅係規定各項土地之處理方式，並非規範區段徵收後各項土地循序辦理之準據
    ，原告所稱應依第五十五條之二第一項第一款至第五款定其優先順序乙節，顯有
    誤解。而有關區段徵收範圍土地之規劃，係整體性考量規劃，應以平均地權條例
    第五十五條之二第一項第三款之公共設施用地為優先處理。
４、依平均地權條例施行細則第七十條及六十七條規定，本案係基隆河成美橋至南湖
    大橋段河道整治地區區段徵收案，徵收私有土地總面積為四四‧八三三○公頃，
    預計區段徵收抵價地總面積占徵收私有土地總面積之比例為百分之四十，並報奉
    內政部八十一年十月二十三日台內地字第八一一二九○一號函核准，故抵價地總
    面積為一七‧九三三二三○公頃；另本案各分配區塊土地亦經台北市地價評議委
    員會暨標準地價評議委員會八十六年十月六日第六十三次委員會評定區段徵收後
    各分配區區價。本件於核准區段徵收後，即由被告進行規劃，報請市長於
    市政會議核定，作業程序洵無違誤。
５、本案系爭堤防及抽水站用地土地所有權人領回抵償地之權利價值計算方式案，前
    經被告重新處分時研提五個方案（甲案：依平均地權條例第五十四條規定計算抵
    價地權利價值，計算為原徵收補償地價之一‧九七倍；乙案：維持台北市政府第
    九三六次市政會議之決議；丙案：區段徵收原農業區及行水區土地所有權人領回
    百分之四十之抵價地，原一併徵收併入區段徵收及抽水站用地依平均地權條例規
    定計算權利價值；丁案：區段徵收原農業區及行水區土地所有權人領回百分之四
    十之抵價地，原一併徵收併入區段徵收之堤防及抽水站用地比照農業區及行水區
    土地換算權利價值；戊案：全部土地依平均地權條例第五十四條規定計算抵價地
    權利價值，計算為原徵收補償地價之一‧九七倍，每平方公尺再補貼一、八六六
    元之權利價值），並分析利弊後簽報市長，茲奉核示：「依平均地權條例第五十
    四條規定之計算方式計算權利價值後，每平方公尺再貼補權利價值一、八六六元
    予以重新計算權利價值。」，被告即據以計算本案各原土地所有權人之權利價值
    。被告於計算抵價地之權利價值時，均係依照平均地權條例及同法施行細則相關
    規定處理。至訴願決定書所載「訴願人與原處分機關之計算方式比較表」之上半
    部即為被告對於地價、面積、可建築土地面積及平均評定單位地價之計算方式，
    計算表下半部則為原告認為應加上光華新村面積部分所作成之計算方式。
６、原處分卷所附原告所提之計算表，被告並不認同，系爭事件分成高地價及低地價
    兩部分說明，原先辦理該地段區段徵收作業時，只有低地價之一般土地所有權人
    部分，被告依平均地權條例第五十四條規定，保障土地所有權人得領回百分之四
    十抵價地，以二‧一六倍計算其權利價值，而原告等是屬於本案中高地價部分，
    且後來才加入，被告經通盤考量，全部以一‧九七倍換算其權利價值，因前階段
    之土地所有權人在訴願程序進行中要求先予配發抵價地，故其係以先前計算方式
    核定之二‧一六倍配發抵價地，為保障土地所有權人均得領回百分之四十抵價地
    之合法權益，超出部分之差額由台北市政府負擔每平方公尺補貼其權利價值一八
    六六元，應無不合。
（一）原告略謂被告不論地價高低每平方公尺一律補償一、八六六元，合併計算權利
      價值，違反正義公平原則及平均地權條例第五十四條之立法精神云云，因本案
      權利價值，被告係依內政部再訴願決定重新處分，就本地區全部土地依平均地
      權條例第五十四條規定之計算方式計算權利價值後，每平方公尺再貼補權利價
      值一、八六六元予以重新計算權利價值，上開補貼之權利價值一、八六六元，
      係在不影響區段徵收開發成本回收之原則下，對農業區及行水區土地原土地所
      有權人按平均地權條例第五十四條之立法精神予以分配百分之四十（即可領回
      一七一、一○六‧八八七六平方公尺抵價地）抵價地（農業區及行水區土地原
      領回抵價地之比例為百分之三六‧四八），計算百分之三六‧四八與百分之四
      十兩者之差額所得，至於原屬一般徵收堤防、抽水站用地之土地所有權人加計
      貼補之權利價值後，則可領回一一、九二七‧二一一六平方公尺之抵價地，而
      上開貼補之權利價值因非屬平均地權條例第七十條規定之權利價值，係屬補貼
      性質，並為求公允合理，每平方公尺均貼補一、八六六元，再予以合併計算權
      利價值，實較平均地權條例第五十四條規定計算之權利價值為高，符合信賴保
      護原則與實質公平公益原則，亦無違反平均地權條例第五十四條規定。
（二）有關平均地權條例第五十四條第二項之「比例」並非如原告所稱之權利價值，
      應係權利比例，權利價值係按其比例乘以其抵價地之價值計算之。又本件區段
      徵收有關抵價地之範圍，依平均地權條例施行細則第七十一條規定，係由徵收
      機關決定之，而系爭抵價地範圍經被告決定後，均已超過法定百分之四十可領
      回面積。被告主張之計算方式亦係採用各宗抵價地面積乘以單位評定地價而來
      ，因採用開放式分配，且超過百分之四十可領回抵價地面積，故採用各宗之平
      均地價作為計算基準，並未偏離法定計算方式。
７、原告主張原土地所有權人領回之面積（含優先買回土地）合計為一七七、三一一
    ．四一平方公尺，不到百分之四十土地，違反平均地權條例第五十四條規定云云
    。按本案區段徵收地區，被告於八十六年十二月三十日依都市計畫規劃整理後可
    建築土地原為一九九、二七三．八九平方公尺，扣除光華新村所在之土地、長壽
    臨時抽水站用地及南港分局用地等三塊無法供原土地所有權人領回之土地面積後
    為一八三、六四一．一四平方公尺，而依前揭規定之預計抵價地總面積（包括抵
    價地及優先買回土地）為一七九、三三二．三○平方公尺，剩餘為四、三○八．
    八四二平方公尺土地屬台北市政府所有，為回收開發費用之土地，故規劃各分配
    區塊依抵價地總面積＼可建築土地面積所得之比例（九七‧六五三六六二％）計
    算面積作為供分配之抵價地，及依前揭各分配區區徵收後之區段價計算
    其抵價地總地價為九、四九六、○一九、五七八元（亦即以抵價地總面積一七九
    、三三二．三○平方公尺乘以評定區段徵收後之平均單位地價），並據以計算原
    土地所有權人領回抵價地及優先買回土地之權利價值為應領補償地價之一．九七
    倍。至被告分配土地作業時，應原土地所有權人要求開放全部可建築土地供原土
    地所有權人選擇分配，及另為保障原土地所有權人至少可領回徵收私有土地面積
    百分之四十之可建築土地，被告除依上開規定計算權利價值為九、四九六、○一
    九、五七八元後，每平方公尺再補貼權利價值一、八六六元予以合併計算權利價
    值，故實際上抵價地總地價為一○、三一三、五一七、八○九元，已分配抵價地
    之面積為一七四、○六一．二九平方公尺，提供優先買回土地面積約為二四、一
    ○七．二一平方公尺（優先買回土地之原土地所有權人權利價值總計為九七三、
    三三二、八五五元），故本案總計之抵價地總面積為一九八、一六八‧五○平方
    公尺，占徵收私有土地總面積百分之四四．二○，原告所稱領回之面積（含優先
    買回土地）僅為一七七、三一一．四一平方公尺，不到百分之四十土地，顯與事
    實不符。
８、有關原告所稱權利價值應為補償地價之二．一六倍，始符平均地權條例第五十四
    條規定乙節，按平均地權條例第五十四條暨其施行細則第七十條及附件五第二式
    及第三式規定權利價值為應領補償地價之倍數，係以預計抵價地總地價除區段徵
    收補償地價總額所得，被告即依上開規定，以抵價地總面積一七九、三三二．三
    ○平方公尺乘以平均評定單位地價五二、九五二．00000000元為基礎，
    先行計算出抵價地總地價為九、四九六、○一九、五七八元，據以計算之權利價
    值為應領補償地價之一．九七倍，至原土地所有權人歷次權利價值之計算中，第
    一、二次權利價值之計算方式為被告自行撤銷，第三次（即第九六三次市政會議
    ）之計算方式為內政部八十八年五月二十一日再訴願決定撤銷，故原土地所有權
    人之權利價值為應領補償地價之一．九七倍，係屬依法行政，至原告所稱權利價
    值應為補償地價之二．一六倍，恐係原告誤解相關法令規定所致。
９、至原處分卷附件二基隆河成美橋至南湖大橋段區段徵收抵價地面積計算表中之平
    均評定單位地價（52,952.00000000元/平方公尺），其計算式：預計抵價地之總
    地價＝Σ（各分配區塊預計抵價地面積╳其評定單位地價），故被告於計算預計
    抵價地之總地價，參照附表一以分配區塊Ｒ１─１為例：係以本分配區塊之總面
    積（4395.28平方公尺）扣除本分配區塊應保留之面積（103.1281平方公尺），
    即為本分配區塊應分配之抵價地面積（4292.1519平方公尺），再乘以本分配區
    塊經台北市地價評議委員會暨標準地價評議委員會第六十三次委員會評定之區段
    價（57,400元），最後將每一筆分配區塊計算結果予以加總，便得到系爭預計抵
    價地之總地價為九、四九六、○一九、五七八元。至於附件二所謂平均評定單位
    地價（52,952.00000000元/平方公尺），係被告方便對外說明之系爭抵價地平均
    評定單位地價，亦即將預計分配之抵價地總面積╳平均評定單位地價，所計算之
    結果，亦符合前述計算出之抵價地總地價。
１０、系爭所有分配區塊之抵價地均已分配出去，實際上已無保留，只有編號第十八─
    一分配區塊（本分配區塊總面積為八一七二‧三六平方公尺），實際保留面積為
    四三○八‧八四二平方公尺，故實際分配出去的抵價地面積只有三八六三‧五一
    八平方公尺，原告所提出之計算表（如後附附表二）中為實際分配區塊保留面積
    之結果（非預估抵價地面積一覽表），與被告所提原先預計抵價地總地價之保留
    面積總和均為四三○八‧八四二平方公尺一致，應屬無誤。原告所主張各分配區
    塊實際應保留面積均為零，只有編號十八─一分配區塊實際保留面積為四三○八
    ‧八四二平方公尺，進而主張所計算出之權利價值應較被告所計算之權利價值為
    高，惟此乃系爭抵價地實際分配後之結果，被告在計算系爭抵價地之總地價時，
    尚未進行分配，依平均地權條例施行細則第七十條第二項附件五係計算「預計抵
    價地之總地價」，原告以實際分配後之結果指摘被告依法計算之預計抵價地總地
    價，似有誤解。依平均地權條例施行細則第七十條第二項附件五之規定，一定要
    先計算出預計抵價地之總地價，才可據以計算個人之權利價值，所有權人依據平
    均地權條例第五十四條規定所計算出之權利價值，進而分配應領回之抵價地面積
    及範圍，原告所爭執者應為實際分配之抵價地位置與其原先預計抵價地之位置不
    一致，惟被告對每一分配區○○○○○街廓，以致各分配區塊均已完全分配完畢
    ，造成各分配區塊實際上已無保留面積，惟法條原本就對抵價地之面積與實際分
    配結果不一致之情形有所預知，所以才規定計算方式為「預計抵價地之總地價」
    。易言之，各分配區塊應保留面積係作為日後標售以回收系爭區段徵收案之開發
    費用，原先計算預計抵價地之總地價時，各分配區塊均有應保留面積，惟實際分
    配時，因各土地所有權人自由選擇抵價地之位置，造成最後實際保留面積會有所
    不一致，然抵價地之應保留總面積仍然一致，只是保留的位置不一樣而已。
、被告前提供附表一所載抵價地之總權利價值，係依平均地權條例施行細則第七十
    條附件五規定辦理，至其計算式，原告均未提出不同意見，足證上開附表一之計
    算式，於法並無違背，至原告提出「本區段徵收案評定地價及預估抵價地面積一
    覽表」係以實際領回抵償地面積反推上開預計抵價地總權利價值，與平均地權條
    例施行細則第七十條附件五規定不合。另原告稱被告所提供附表一有關各分配區
    塊均劃有應保留面積，並剔除於抵價地總地價之計算式中，何以實際上各分配區
    塊均全數列入分配未予保留，其計算各分配區塊抵價地面積不能認為適法乙節，
    按附表一所列分配區塊應保留面積，僅係被告依平均地權條例施行細則第七十條
    附件五及第七十一條規定計算預計抵價地總地價時，秉持公平原則，並依徵收目
    的、實際情形及考量回收區段徵收開發總費用而規劃，實務執行上，前項各分配
    區塊所劃定保留之面積，為合理照顧被徵收土地所有權人之權益，並應原土地所
    有權人之要求，均開放供原土地所有權人選擇分配，故其分配結果與原預估之各
    項資料，當然有所不同，原告等對於抵價地總地價計算適用法令依據與實際作業
    情形未盡明瞭，倒果為因，致生錯誤。
、又原告稱光華新村（編號ＲＣ１）之住商混合區土地未列入抵價地，由原土地所
    有權人領回，造成原告選擇領回住商混合區抵價地之權利降低，蒙受損失乙節。
    依平均地權條例施行細則第七十一條第一項之規定，經被告於八十六年十二月規
    劃抵價地之位置時，光華新村用地（編號ＲＣ１土地）上之眷舍仍無法拆遷，其
    是否剔除區段徵收範圍尚在研議中，故上開土地依實際情形無法由原土地所有權
    人領回建築使用，被告依前揭規定規劃抵價地分配之位置時，將光華新村用地不
    列入由原土地所有權人領回之抵價地，係依法行政，並無違誤。又依同細則第七
    十條規定，抵價地及優先買回土地之權利價值係以規劃整理後預計抵價地面積（
    徵收私有土地總面積百分之四十）及位置之評定區段價為基礎，據以計算所得，
    基此，光華新村用地不列入計算權利價值，並未損及原土地所有權人領回抵價地
    之權利價值，亦即原土地所有權人領回抵價地之權利並不受影響，故原告所稱街
    廓編號ＲＣ１土地未列入由原土地所有權人領回之抵價地，造成原告等領回抵價
    地之權利降低，蒙受損失，亦係原告對法令規定有所誤解。況原告雖主張光華新
    村之土地應劃入抵價地之範圍，惟因係採用抽籤之方式，故即使如原告所請將系
    爭光華新村土地劃入抵價地範圍，原告亦不能如願分得該土地。另被告認為大灣
    段係不同之區段徵收案，案情並不相同，應無關聯性，沒有調閱卷證之必要。
、被告原規劃供原土地所有權人領回之可建築土地僅為一八三、六四一‧一四平方
    公尺，不足部分，被告因長壽抽水站用地之糾紛，於八十八年四月第一梯次分配
    土地時已解決，並已設置完竣，故供臨時抽水站之工業區土地可提供原土地所有
    權人領回或優先買回，併予敘明。
    理  由
一、按「本條例實施地區內之土地，政府於依法徵收時，應按照徵收當期之公告土地
    現值，補償其地價。在都市計畫區內之公共設施保留地，應按毗鄰非公共設施保
    留地之平均公告土地現值，補償其地價，其地上建築改良物，應參照重建價格補
    償。」、「各級主管機關依本條例規定施行區段徵收時，應依本條例第十條規定
    補償其地價；如經土地所有權人之申請，得以徵收後可供建築之土地折算抵付。
    抵價地總面積，以徵收總面積百分之五十為原則；其因情形特殊，經上級主管機
    關核准者，不在此限。但不得少於百分之四十。被徵收土地所有權人，應領回抵
    價地之面積，由徵收機關按其應領補償地價與區段徵收補償地價總額之比例計算
    其應領之權利價值，並以該抵價地之單位地價折算之。」、「區段徵收範圍內之
    土地，經規劃整理後，其處理方式如左：一、抵價地發交原土地所有權人領回。
    二、原土地所有權人領取現金補償地價者，於區段徵收完成後，得優先買回土地
    ，其地價應按徵收補償地價另加公共設施費用計算，其買回最高面積依第五十四
    條核計。三、道路、溝渠、公園、綠地、兒童遊樂場、廣場、停車場、體育場所
    、國民學校等公共設施用地無償登記為直轄市或縣 (市)有。四、前款以外之公
    共設施用地、國民住宅用地及安置原住戶所需土地讓售或有償撥供需地機關使用
    。五、其餘可供建築土地，應予標售。」為行為時平均地權條例第十條、第五十
    四條第一項、第二項及第五十五條之二第一項所規定。又同條例施行細則第六十
    七條、第七十條、第七十一條第一項分別規定：「依本條例第五十三條第一項實
    施區段徵收時，徵收機關應擬具徵收土地計畫書，並附具徵收範圍地籍圖及土地
    使用計畫圖說，報請行政院核定之。區段徵收預計以抵價地抵付補償地價者，應
    於前項徵收土地計畫書內載明預計之抵價地總面積占徵收總面積之比例。其比例
    少於百分之五十者，並應於報請徵收前，先報經上級主管機關核准。前項徵收總
    面積之計算，不包括公有土地在內。」、「實施區段徵收時，徵收機應預計區段
    徵收後土地平均開發成本，並斟酌區段○○○○街廓土地之位置、地勢、交通、
    道路寬度、公共設施及預期發展情形，估計區段○○○路街之路線價或區段價，
    提經地價評議委員會評定後，作為計算原土地所有權人左列權益之標準。一、應
    領抵價地之權利價值。二、應領抵價地之面積。三、實際領回抵價地之地價。四
    、優先買回土地之權利價值。五、優先買回土地之面積。前項計算公式如附件五
    。」、「前條抵價地之位置及最小建築單位面積，由徵收機關依徵收之目的及地
    方實際情形規劃定之。但最小建築單位面積，不得小於畸零地使用規則及都市計
    畫所規定之寬度、深度及面積。」。
二、次按平均地權條例施行細則第七十條附件五，有關預計抵價地之總面積、預計抵
    價地之總地價、原土地所有權人應領抵價地或優先買回土地之權利價值、原土地
    所有權人應領抵價地或優先買回土地面積、原土地所有權人實際領回抵價地地價
    之計算公式，如下：
（一）預計抵價地之總面積＝申領抵價地總面積＋優先買回土地總面積。
（二）預計抵價地之總地價＝Σ各宗預計抵價地之面積×各該抵價地評定之單位地價
      。
（三）原土地所有權人應領抵價地或優先買回土地之權利價值＝二式×該所有權人被
      徵收土地應領補償地價÷區段徵收補償地價總額。
（四）原土地所有權人應領抵價地或優先買回土地面積＝三式÷該土地評定之單位地
      價。
（五）原土地所有權人實際領回抵價地地價＝該所有權人實際領回抵價地面積×該抵
      價地評定之單位地價。
三、查本件區段徵收之原土地所有權人應領抵價地之權利價值，前經內政部再訴願決
    定撤銷被告原為權利價值之計算，嗣被告以八十八年九月一日北市地五字第八八
    二二五一一八○○號書函重新計算權利價值，則本件應以被告上開書函重新計算
    之權利價值，為審查之標的，是原告所訴被告先前計算之權利價值方式如何違背
    法令等節，本院自毋庸加以審查，合先敘明。
四、次查，抵價地之位置，由徵收機關依徵收之目的及地方實際情形規劃定之，為平
    均地權條例施行細則第七十一條第一項前段定有明文。徵收機關既屬有權依徵收
    之目的及地方實際情形規劃定抵價地之位置，是以，本案如被告預計供原土地所
    有權人領回土地占徵收私有土地總面積達百分之四十，則不問劃定何區塊供原土
    地所有權人領回，當符合平均地權條例第五十四條之規定。因此，原告等主張抵
    價地之位置應坐落何區塊土地或包含何區塊土地云云，其請求顯屬無據，並無所
    訴信賴利益保護之可言。又行為時平均地權條例第五十五條之二第一項，僅係規
    定區段徵收範圍內之土地，經規劃整理後之處理方式，要與原告等所爭執抵價地
    總面積或原土地所有權人應領抵價地之權利價值，並無關涉。
五、另查，台北市政府興辦基隆河成美橋至南湖大橋段河道整治工程及開發新社區，
    被告曾就預計抵價地總面積占徵收私有土地總面積百分之四十乙節，報經內政部
    八十一年十月二十三日台內地字第八一一二九○一號函核准，共計徵收私有土地
    總面積四四八、四○○平方公尺，所需抵價地面積為一七九、三○○平方公尺。
    依平均地權條例第五十四條第一項規定，「抵價地總面積」係以「徵收總面積」
    百分之五十為原則，其因情形特殊，經上級主管機關核准者，不在此限，但不得
    少於百分之四十。則被告報經內政部核准之「抵價地總面積」一七九、三○○平
    方公尺，占「徵收總面積」四四八、四○○平方公尺，已有百分之四十，於法自
    屬無違。而以原告等提出之附表二以及被告提出之附表一觀之，本件區段徵收之
    實際「徵收總面積」為四四八、三三○．七四五○平方公尺，「抵價地總面積」
    為一七九、三三二．二九八○平方公尺，此為兩造所不爭之事實，則以該「抵價
    地總面積」一七九、三三二．二九八○平方公尺，占「徵收總面積」四四八、三
    三○．七四五○平方公尺，其百分比亦為百分之四十，徵諸平均地權條例第五十
    四條第一項規定，並無不合，是原告等訴稱本案區段徵收範圍之原土地所有權人
    領回之土地不足徵收總面積之百分之四十乙節，委無可採。而原告等主張百分之
    四十抵價地總面積，應按抵價地之使用分區所用之單位評定地價來計算，最後再
    予加計總和乙節，於法無據，要無足取。
六、再查，原土地所有權人應領抵價地之權利價值，依平均地權條例施行細則第七十
    條附件五之計算公式，應為預計抵價地之總地價（Σ各宗預計抵價地之面積×各
    該抵價地評定之單位地價）×該所有權人被徵收土地應領補償地價÷區段徵收補
    償地價總額。依被告提出之附表一所示，以分配區塊Ｒ１─１為例：係以本分配
    區塊之總面積（4395.28平方公尺）扣除本分配區塊應保留之面積（103.1281平
    方公尺），即為本分配區塊應分配之抵價地面積（4292.1519平方公尺），再乘
    以本分配區塊經台北市地價評議委員會暨標準地價評議委員會第六十三次委員會
    評定之區段價（57,400元），最後將每一筆分配區塊之預計抵價地地價之計算結
    果予以加總，便得到系爭預計抵價地之總地價為九、四九六、○一九、五七八元
    。至原告主張「平均評定單位地價」（52,952.00000000元/平方公尺）於法無據
    乙節，經將預計分配之抵價地總面積╳平均評定單位地價（179,332.2980平方公
    尺×52,952.00000000元/平方公尺）所得之計算結果，亦同為九、四九六、○一
    九、五七八元，核與前述計算出之預計抵價地之總地價結果相符，是被告辯稱「
    平均評定單位地價」係方便其對外說明之用等語，應屬可信。本件被告係以各宗
    預計抵價地之面積乘以各該抵價地評定之單位地價，計算出預計抵價地之總地價
    ，徵諸前開規定及說明，並無不合。原告等另提出附表二，主張抵價地之總地價
    應按「實際」分配之抵價地地價加總計算乙節。查原告等所提附表二之所有分配
    區塊之抵價地均已分配出去，實際上已無保留，只有編號第十八─一分配區塊（
    本分配區塊總面積為八一七二‧三六平方公尺），「實際」保留面積為四三○八
    ‧八四二平方公尺，核與被告所提附表一之「預計」各分配區塊之保留面積總和
    （四三○八‧八四二平方公尺）一致，並為兩造所不爭。原告等以各分配區塊實
    際保留面積均為零，只有編號十八─一分配區塊實際保留面積為四三○八‧八四
    二平方公尺，進而主張因各區塊之評定單位地價不同，所計算出之權利價值應較
    被告所計算之權利價值為高云云，惟此乃系爭抵價地實際分配後之結果，在計算
    系爭抵價地之總地價時，因尚未進行分配，且依平均地權條例施行細則第七十條
    第二項附件五之計算式，亦係計算「『預計』抵價地之總地價」，則原告等以「
    實際」分配後之結果指摘被告依法計算之「預計」抵價地總地價，容屬誤解。依
    平均地權條例施行細則第七十條第二項附件五，須先計算出預計抵價地之總地價
    ，才可據以計算原土地所有權人應領抵價地之權利價值，進而分配應領回之抵價
    地面積及範圍，平均地權條例暨同條例施行細則，即係對預計抵價地與實際分配
    結果不一致之情形有所預知，因此規定應以「『預計』抵價地之總地價」乘以「
    該所有權人被徵收土地應領補償地價」與「區段徵收補償地價總額」之比例，為
    原土地所有權人應領抵價地之權利價值，該權利價值之計算，如前所述，並非原
    告等所稱於區段徵收分配抵價地時，以原土地價值乘以一定倍數來計算，是渠等
    所訴各節，並無可採。
七、有關抵價地總面積及原土地所有權人應領抵價地之權利價值，如前所述，被告業
    依平均地權條例第五十四條暨同條例施行細則第七十條附件五之計算公式加以計
    算，有被告所提附表一為證。至於每平方公尺一八六六元貼補部分，尚非法定之
    權利價值，是被告稱「內政部撤銷原處分，由被告重為處分後所計算權利價值間
    之差額，理論上應由受分配之原土地所有權人退還價款，惟基於信賴保護原則之
    考量，差額部分均以每平方公尺一八六六元加以補貼，係為保護人民之信賴利益
    所致」乙節，應屬可採，原告等自不得執此主張本件原土地所有權人應領抵價地
    之權利價值有誤。
八、至原告請求命被告提出另案基隆河大灣段區段徵收補償之相關資料，以為被告同
    類事件不同處理之佐證乙節。查基隆河大灣段與本案乃不同之區段徵收案，本院
    自無調閱該卷證之必要，併此說明。
九、綜上所述，原處分並無違誤，訴願決定予以維持，於法亦無不合。原告起訴聲明
    撤銷，為無理由，應予駁回。
據上論結，本件原告之訴為無理由，爰依行政訴訟法第九十八條第三項前段、第一百
零四條、民事訴訟法第八十五條第一項前段，判決如主文。
中    華    民    國      九十      年      七      月       十二       日
                              臺 北 高 等 行 政 法 院  第 三 庭
                                          審 判 長 法  官  徐瑞晃
                                                   法  官  吳慧娟
                                                   法  官  曹瑞卿
右為正本係照原本作成。
如不服本判決，應於送達後二十日內，向本院提出上訴狀並表明上訴理由，如於本判
決宣示後送達前提起上訴者，應於判決送達後二十日內補提上訴理由書（須按他造人
數附繕本）。
中    華    民    國      九十      年      七      月       十二       日
                                                   書記官  方偉皓


司法院資訊處製作；財團法人民間司法改革基金會備份。
